【裁判字號】    98,訴,1040
【裁判日期】    981030
【裁判案由】    毒品危害防制條例
【裁判全文】
臺灣基隆地方法院刑事判決              98年度訴字第1040號
公  訴  人  臺灣基隆地方法院檢察署檢察官
被      告  甲○○
                    （另案在臺灣基隆監獄基隆分監執行中）
上列被告因違反毒品危害防制條例案件，經檢察官提起公訴（98
年度毒偵字第1707號），被告於準備程序中就被訴事實為有罪之
陳述，本院合議庭裁定由受命法官獨任進行簡式審判程序，判決
如下：
    主  文
甲○○施用第一級毒品，累犯，處有期徒刑捌月。扣案之注射針
筒壹支沒收。
    事  實
一、甲○○前因施用毒品案件，經本院以91年度毒聲字第129 號
    裁定送觀察、勒戒，執行後因認無繼續施用毒品之傾向，於
    民國91年4 月12日執行完畢釋放，並由臺灣基隆地方法院檢
    察署檢察官以91年度毒偵字第142 號為不起訴處分確定；又
    因施用毒品案件，經臺灣臺東地方法院以92年度毒聲字第13
    4 號裁定送觀察、勒戒，執行後因認有繼續施用毒品之傾向
    ，經同院以92年度毒聲字第227 號裁定送強制戒治，於93年
    1 月9 日因毒品危害防制條例修正停止戒治出所，該施用毒
    品案件，並經同院以92年度訴字第234 號判決分別判處有期
    徒刑7 月、3 月，應執行有期徒刑9 月確定，與其所犯另案
    贓物、竊盜案件遭判處之有期徒刑3 月、3 月，由同院以94
    年度聲字第228 號裁定定應執行刑為有期徒刑1 年2 月確定
    ，且於95年6 月13日縮刑期滿執行完畢。
二、詎甲○○不知警惕，復基於同時施用第一級毒品海洛因及第
    二級毒品甲基安非他命之犯意，於98年7 月25日下午6 時40
    分為警採尿往前回溯1 至2 日內某時，在其位於基隆市○○
    區○○街51巷32號3 樓之住處內，以將海洛因及甲基安非他
    命混合摻水置入針筒注射於身體之方式，同時施用海洛因及
    甲基安非他命1 次。嗣於98年7 月25日下午4 時40分許，因
    騎乘贓車（業經檢察官另案偵辦），為警在臺北縣鶯歌鎮○
    ○○路某公墓附近攔查查獲，並扣得其所有供施用海洛因及
    甲基安非他之注射針筒1 支，經其同意採尿送驗結果，呈嗎
    啡及甲基安非他命陽性反應，而悉上情。
三、案經臺北縣政府警察局三峽分局移請臺灣板橋地方法院檢察
    署檢察官偵查後，呈請臺灣高等法院檢察署檢察長令轉臺灣
    基隆地方法院檢察署檢察官偵查起訴。
    理  由
一、被告甲○○所犯為死刑、無期徒刑、最輕本刑3 年以上有期
    徒刑以外之罪，亦非屬高等法院管轄之第一審案件，其於準
    備程序進行中，先就被訴事實為有罪之陳述，經告知簡式審
    判程序之旨，並聽取檢察官、被告之意見後，本院合議庭依
    刑事訴訟法第273 條之1 第1 項裁定進行簡式審判程序，是
    本案之證據調查，依同法第273 條之2 規定，不受同法第15
    9 條第1 項、第161 條之2 、第161 條之3 、第163 條之 1
    ，及第164 條至第170 條所規定證據能力認定及調查方式之
    限制，合先敘明。
二、按92年7 月9 日修正公布、93年1 月9 日施行之毒品危害防
    制條例第20條、第23條將施用毒品之刑事處遇程序，區分為
    「初犯」及「5 年內再犯」、「5 年後再犯」；依其立法理
    由之說明：「初犯」，經觀察、勒戒或強制戒治後，應為不
    起訴處分或不付審理之裁定，經觀察、勒戒或強制戒治執行
    完畢釋放後，「5 年內再犯」者，因其再犯率甚高，原實施
    之觀察、勒戒及強制戒治既已無法收其實效，爰依法追訴或
    裁定交付審理，至於經觀察、勒戒或強制戒治執行完畢釋放
    後，「5 年後再犯」者，前所實施之觀察、勒戒或強制戒治
    已足以遮斷其施用毒品之毒癮，為期自新及協助其斷除毒癮
    ，仍適用「初犯」規定，先經觀察、勒戒或強制戒治之程序
    。從而依修正後之規定，僅限於「初犯」及「5 年後再犯」
    2 種情形，始應先經觀察、勒戒或強制戒治程序；倘被告於
    5 年內已再犯，經依法追訴處罰，縱其第3 次（或第3 次以
    上）再度施用毒品之時間，在初犯經觀察、勒戒或強制戒治
    執行完畢釋放5 年以後，已不合於「5 年後再犯」之規定，
    且因已於「5 年內再犯」，顯見其再犯率甚高，原實施觀察
    、勒戒或強制戒治，已無法收其實效，即應依該條例第10條
    處罰（最高法院95年5 月9 日95年度第7 次刑事庭會議決議
    及97年9 月9 日97年度第5 次刑事庭會議決議意旨參照）。
    查被告前因施用毒品而經觀察、勒戒、強制戒治及起訴判處
    罪刑暨執行完畢之詳情（詳如事實欄一所載），有臺灣基隆
    地方法院檢察署刑案資料查註紀錄表及臺灣高等法院被告前
    案紀錄表在卷足參，堪認被告之再犯率甚高，原實施之觀察
    、勒戒或強制戒治已無法收其實效，當無再施以觀察、勒戒
    或強制戒治之必要，揆諸首揭說明，本案被告施用毒品之犯
    行雖係在第1 次觀察、勒戒執行完畢釋放5 年後所為，仍不
    得依毒品危害防制條例第20條第3 項規定施以觀察、勒戒及
    強制戒治之處遇，而應由檢察官依法追訴，是本件起訴程序
    並無違誤。
三、上揭犯罪事實，業據被告於本院準備程序及審理程序中自白
    承認，且其尿液經送驗結果，確呈嗎啡及甲基安非他命陽性
    反應，有臺北縣政府警察局三峽分局查獲違反毒品危害防制
    條例案姓名對照表、臺灣檢驗科技股份有限公司濫用藥物檢
    驗報告附卷足憑，且有注射針筒1 支扣案可佐。而毒品施用
    後於尿液、血液中可檢出之最大時限，與施用劑量、施用頻
    率、施用方法、施用者飲水量多寡、個人體質、代謝情況、
    檢體收集時間點及所用檢測方法之靈敏度等因素有關，因個
    案而異，一般於尿液中可檢出之最大時限，海洛因為2 至 4
    天，甲基安非他命為1 至5 天，此有行政院衛生署管制藥品
    管理局92年7 月23日管檢字第0920005609號函釋可查，足徵
    被告之任意性自白確與事實相符。綜上所述，本件事證明確
    ，被告犯行堪以認定。
四、查海洛因及甲基安非他命分別係屬毒品危害防制條例第2 條
    第2 項第1 、2 款所列之第一、二級毒品，故核被告所為，
    係犯毒品危害防制條例第10條第1 項之施用第一級毒品罪及
    同條第2 項之施用第二級毒品罪。被告施用前持有海洛因及
    甲基安非他命之低度行為，應分別為施用之高度行為所吸收
    ，均不另論罪。被告係以將海洛因及甲基安非他命混合摻水
    置入針筒注射於身體之方式，同時施用海洛因及甲基安非他
    命1 次，顯係以一施用行為同時觸犯構成要件不同之罪名，
    為想像競合犯，應依刑法第55條規定，從較重之施用第一級
    毒品罪處斷。公訴意旨認上述2 罪應予分論併罰乙節，容有
    誤會。被告有如事實欄所載之有期徒刑執行情形，有前述被
    告前案紀錄表足參，其於受有期徒刑執行完畢後5 年內，故
    意再犯本件有期徒刑以上之罪，為累犯，應依刑法第47條第
    1 項規定加重其刑。爰審酌被告另有違反肅清煙毒條例、竊
    盜等前科，素行不佳，有前述被告前案紀錄表可參，其迭經
    觀察、勒戒、強制戒治及有期徒刑之處遇措施後，猶未能深
    切體認施用毒品對於自身健康之危害，足認其毒癮甚深，而
    有施以相當時期監禁處遇之必要，惟其犯罪手段平和，犯後
    雖曾否認犯罪，嗣後已坦承犯行，態度尚稱良好，及施用毒
    品係自戕身心，對於他人並未構成危害等一切情狀，量處如
    主文所示之刑，以資警惕。扣案之注射針筒1 支，係被告所
    有供其犯本件施用第一、二級毒品罪所用之物，業據被告供
    明在卷，爰依刑法第38條第1 項第2 款規定宣告沒收。
據上論斷，應依刑事訴訟法第273 條之1 第1 項、第299 條第 1
項前段，毒品危害防制條例第10條第1 項、第2 項，刑法第11條
前段、第55條、第47條第1 項、第38條第1 項第2 款，判決如主
文。
本案經檢察官乙○○到庭執行職務。
中    華    民    國    98    年    10    月    30    日
                  刑事第二庭  法  官  張婷妮
以上正本證明與原本無異。
如不服本判決應於收受送達後10日內向本院提出上訴書狀，並應
敘述具體理由；其未敘述上訴理由者，應於上訴期間屆滿後20日
內向本院補提理由書(均須按他造當事人之人數附繕本)「切勿逕
送上級法院」。
中    華    民    國    98    年    10    月    30    日
                              書記官  簡羽勤
附錄本案論罪科刑法條：
毒品危害防制條例第10條
施用第一級毒品者，處 6 月以上 5 年以下有期徒刑。
施用第二級毒品者，處 3 年以下有期徒刑。


司法院資訊處製作；財團法人民間司法改革基金會備份。
